臺灣桃園地方法院民事裁定
111年度消債職聲免字第25號
聲  請  人  
即  債務人  程琳津  
代  理  人  朱陳筠律師（法扶律師）
上列聲請人因消費者債務清理事件聲請清算，經本院裁定終結清
算程序確定後聲請免責，本院裁定如下：
    主  文
債務人程琳津應予免責。
    理  由
一、按法院為終止或終結清算程序之裁定確定後，除別有規定外
    ，應以裁定免除債務人之債務，消費者債務清理條例（下稱
    消債條例）第132條定有明文。次按法院裁定開始清算程序
    後，債務人有薪資、執行業務所得或其他固定收入，扣除自
    己及依法應受其扶養者所必要生活費用之數額後仍有餘額，
    而普通債權人之分配總額低於債務人聲請清算前2年間，可
    處分所得扣除自己及依法應受其扶養者所必要生活費用之數
    額者，法院應為不免責之裁定。但債務人證明經普通債權人
    全體同意者，不在此限。又按債務人有下列各款情形之一者
    ，法院應為不免責之裁定。但債務人證明經普通債權人全體
    同意者，不在此限：㈠於7年內曾依破產法或本條例規定受免
    責。㈡故意隱匿、毀損應屬清算財團之財產，或為其他不利
    於債權人之處分，致債權人受有損害。㈢捏造債務或承認不
    真實之債務。㈣聲請清算前2年內，因消費奢侈商品或服務、
    賭博或其他投機行為，所負債務之總額逾聲請清算時無擔保
    及無優先權債務之半數，而生開始清算之原因。㈤於清算聲
    請前1年內，已有清算之原因，而隱瞞其事實，使他人與之
    為交易致生損害。㈥明知已有清算原因之事實，非基於本人
    之義務，而以特別利於債權人中之1人或數人為目的，提供
    擔保或消滅債務。㈦隱匿、毀棄、偽造或變造帳簿或其他會
    計文件之全部或一部，致其財產之狀況不真確。㈧故意於財
    產及收入狀況說明書為不實之記載，或有其他故意違反本條
    例所定義務之行為，致債權人受有損害，或重大延滯程序，
    消債條例第133條、第134條亦定有明文。
二、本件聲請人即債務人程琳津（原名：程琳慈、程長琳）因欠
    金融機構債務，於民國109年1月15日向本院聲請前置調解，
    因調解不成立聲請進行債務清理清算程序，經本院以109年
    度消債清字第75號裁定自109年10月21日下午5時起開始清算
    程序，並移由本院司法事務官以109年度司執消債清卷第127
    號案件進行清算程序。聲請人名下有新光人壽保單12筆（下
    合稱新光保單），而新光保單之保單價值準備金共計35萬7,
    691元，經聲請人已提出等值現金攤提分配予全體債權人完
    畢，本院司法事務官遂依消債條例第127條第2項於111年1月
    10日以109年度司執消債清字第127號民事裁定終結清算程序
    確定在案等情，業經本院調取上開卷宗核閱無訛，依首揭消
    費者債務清理條例規定，本院應審酌債務人是否有消費者債
    務清理條例第133條、第134條所定應為不免責裁定之情形。
三、經查：
  ㈠聲請人是否有消債條例第133條所定應為不免責之事由乙節，
    本院認定如下：　
　　本院109年度消債清字第75號裁定聲請人自109年10月21日下
    午5時開始清算程序，已如前述。聲請人陳稱於車禍後因身
    體狀況不佳持續休養而現無工作等語，業據其提出診斷證明
    書以佐（見消債職聲免卷第61至69頁），經查聲請人受有背
    部及左上肢二度灼傷、左小腿、前額及口內受有撕裂傷，雙
    側肩部擦傷及背部挫傷等傷害，並經診斷患有腦震盪、頸椎
    椎間盤退化、腰椎第三四五節脊椎滑脫、脊椎狹窄症、瀰漫
    性軸突損傷相關症狀，本院考量聲請人年事已高（53年出生
    ，現年57歲），較一般青壯年人需要較多復原時間，且佐以
    聲請人於訊問程序中確實有其所自陳瀰漫性軸突損傷較難復
    原，如突然變更姿勢，會重心不穩，且說話會有大舌頭之情
    形（見消債職聲免卷第89頁），前開身體狀況確實會影響雇
    主應徵意願。再查聲請人於109年9月11日自財團法人元智大
    學退保後即無最新投保資料，109年度財稅所得僅有元智大
    學薪資財稅所得13萬3,984元，此有本院依職權調取聲請人
    勞保局電子閘門、稅務網路資料查詢表在卷可稽（見司執消
    債清卷第25至26頁、個資卷），而聲請人於元智大學約聘工
    作已於109年9月11日約聘期滿，此有桃園市就業服務處109
    年3月9日桃就給字第1090008017號函在卷可稽（見消債清卷
    第85至87頁），本件查無其他證據足認聲請人開始清算後隱
    藏其他薪資收入，堪信聲請人前開所陳目前無收入等語屬實
    。扣除前開清算裁定審認聲請人每月必要支出1萬8,337元（
    見消債清卷第105至106頁）後，已無餘額（計算式：0元－1
    萬8,337元＝-1萬8,337元），核與消債條例第133條前段「法
    院裁定開始清算程序後，債務人有薪資、執行業務所得或其
    他固定收入，扣除自己及依法應受其扶養者所必要生活費用
    之數額後仍有餘額」之要件不符，自不得依該規定為不免責
    之裁定。
　㈡就債務人是否有消債條例第134條各款所規定應為不免責之事
    由乙節：　
　1.台新國際商業銀行股份有限公司略以：請本院查詢聲請人入
    出境資料，以確認是否有奢侈浪費或隱匿財產之行為等語（
    見司執消債清卷第306頁）。經本院依職權調閱聲請人出入
    境記錄，聲請人於聲請清算前2年並無出入境行為，尚無具
    體事證足徵聲請人有消債條例第134條所指隱匿財產之情事
    ，或其所為即為消費奢侈性商品或服務等該不免責事由存在
    。
　2.台北富邦商業銀行股份有限公司、玉山商業銀行股份有限公
    司僅略稱：請本院依職權查詢聲請人有無消債條例第134條
    各款不免責事由等語（見司執消債清卷第301至302頁、第30
    4頁），其餘債權人則僅泛言不同意聲請人免責，並未提出
    具體指謫。惟消債條例關於法院為終止或終結清算程序之裁
    定確定後，對於聲請人係以免責為原則，不免責為例外之意
    旨，而經本院依職權遍查現有事證，查無聲請人有何消債條
    例第134條所列其他各款不免責之情形。
四、綜上所述，本件聲請人既無消債條例第133條及第134條應不
    免責事由存在，揆諸前開規定及立法目的，自應為聲請人免
    責之裁定，爰裁定如主文。　
中　　華　　民　　國　　111 　年　　6 　　月　　10　　日
                  民事第一庭    法　官　許自瑋
正本係照原本作成。
如不服本裁定應於送達後10日內向本院提出抗告狀，並應繳納抗
告費新臺幣1,000元。
中　　華　　民　　國　　111 　年　　6 　　月　　13　　日
                                書記官  吳光彧